【裁判字號】    97,易,827
【裁判日期】    970509
【裁判案由】    侵占
【裁判全文】
臺灣板橋地方法院刑事判決               97年度易字第827號
公  訴  人  臺灣板橋地方法院檢察署檢察官
被      告  甲○○
上列被告因侵占案件，經檢察官提起公訴（97年度偵緝字第375
號），被告於準備程序進行中，就被訴事實為有罪之陳述，本院
告知其簡式審判程序之旨，聽取當事人意見後，裁定由受命法官
獨任依簡式審判程序審理，茲判決如下：
    主  文
甲○○連續意圖為自己不法之所有，而侵占對於業務上所持有之
物，處有期徒刑捌月，減為有期徒刑肆月，如易科罰金，以銀元
參佰元即新臺幣玖佰元折算壹日。
    事實及理由
一、本案犯罪事實及證據，引用附件檢察官起訴書之記載，並補
    充如下：
（一）犯罪事實部分補充：代為支付管理所生相關費用予廠商，
      亦屬被告甲○○業務範圍。
（二）證據部分補充：被告於本院審理時之自白及侵占款項計算
      明細表、安全管理員合約書各1 份。
二、被告行為後，如附表所示刑法條文及其配套規定業經變更，
    並均於民國95年7 月1 日施行，茲依規範行為後法律變更所
    生新舊法律比較適用之準據法即刑法第2 條第1 項之規定（
    逕適用裁判時法，最高法院95年5 月23日刑事庭第8 次會議
    決議參照），為「從舊從輕」之比較（詳如附表所示），行
    為後之法律並未較有利，是均應適用行為時即修正前之規定
    論處。據此，因被告為水蓮公寓大廈管理維護股份有限公司
    派駐在臺北縣中和市○○街168 巷5 弄8 號「法國經典社區
    」之安全主任，收取住戶繳交之管理費及代為支付管理所生
    相關費用予廠商均屬其業務範圍，乃從事業務之人，核其所
    為，係犯刑法第336 條第2 項之業務侵占罪。其先後多次所
    為業務侵占犯行，時間緊接，犯罪構成要件相同，顯係基於
    概括之犯意反覆為之，為連續犯，應依行為時刑法第56條之
    規定，以1 罪論，並依法加重其刑。爰審酌被告利用職務之
    便，貪圖一己私利而為本案犯行，所為非是，然事後坦承犯
    行，並已賠償被害人全部損失，有和解資料及本院電話紀錄
    各1 份在卷可稽，犯後態度尚無不良，暨其犯罪之動機、目
    的、手段、素行、所侵占之金額等一切情狀，並參酌被害人
    請求從輕量刑之意見，量處如主文所示之刑。又因被告上開
    犯罪之時間，係於96年4 月24日以前，合於中華民國96年罪
    犯減刑條例所定之減刑條件（按：被告雖因本案犯行經通緝
    ，惟通緝時間係於前揭減刑條例施行後，不符合該減刑條例
    第5 條不得減刑之規定，仍應予以減刑），應再減其宣告刑
    2 分之1 ，並諭知易科罰金之折算標準。至被害人雖表示願
    給予被告機會，有上開電話紀錄存卷可參，然被告自承於另
    家保全公司服務期間，亦犯有業務侵占罪，現為檢察官偵辦
    中，尚不宜給予緩刑，僅得依其較佳之犯後態度，從輕量刑
    ，併此敘明。
據上論斷，應依刑事訴訟法第273 條之1 第1 項、第299 條第1
項前段、第310 條之2 、第454 條第2 項，刑法第2 條第1 項前
段、第336 條第2 項，行為時（即94年2 月2 日修正公布，95年
7 月1 日施行前之）刑法第56條、第33條第5 款、第41條第1 項
前段，刑法施行法第1 條之1 第1 項、第2 項前段，行為時（即
95年5 月17日公布廢止，同年7 月1 日施行前之）罰金罰鍰提高
標準條例第2 條，中華民國96年罪犯減刑條例第2 條第1 項第3
款、第7 條、第9 條，判決如主文。
本案經檢察官馬凱蕙到庭執行職務。
中    華    民    國    97    年    5     月    9     日
                刑事第十四庭    法  官  許炎灶
上列正本證明與原本無異。
如不服本判決，應於判決送達後10日內向本院提出上訴狀（應附
繕本），其未敘述上訴理由者，應於上訴期間屆滿後20日內補提
理由書狀於本院，上訴於臺灣高等法院。
                                書記官  屠衛民
中    華    民    國    97    年    5     月    9     日
附錄本判決論罪科刑法條：刑法第336 條第2 項。
中華民國刑法第336 條（公務公益侵占罪、業務侵占罪）
對於公務上或因公益所持有之物，犯前條第一項之罪者，處1 年
以上7 年以下有期徒刑，得併科5 千元以下罰金。
對於業務上所持有之物，犯前條第一項之罪者，處6 月以上5 年
以下有期徒刑，得併科3 千元以下罰金。
前二項之未遂犯罰之。
附表：
┌──────┬───────────┬───────────┬────────────┐
│相關法律規定│行為時（修正前）之規定│裁判時（修正後）之規定│本案具體適用後之比較結果│
├──────┼───────────┼───────────┼────────────┤
│刑法第33條第│罰金：1 元以上。      │罰金：新臺幣1,000 元以│1.刑法第336 第2 項條文本│
│5 款        │                      │上，以百元計算之。    │  身並未修正，就其法定罰│
├──────┼───────────┼───────────┤  金刑部分，雖不論依行為│
│刑法施行法第│（無。惟另依「現行法規│中華民國94年1 月7 日刑│  時或裁判時之規定，罰金│
│1 條之1     │所定貨幣單位折算新臺幣│法修正施行後，刑法分則│  刑之最高數額均屬一致，│
│            │條例」第2 條：「現行法│編所定罰金之貨幣單位為│  但行為時罰金刑之最低數│
│            │規所定金額之貨幣單位為│新臺幣（第1 項）。94年│  額為銀元1 元，折算後為│
│            │圓、銀元或元者，以新臺│1 月7 日刑法修正時，刑│  新臺幣3 元（提高倍數後│
│            │幣元之3 倍折算之。」、│法分則編未修正之條文定│  為新臺幣30元），裁判時│
│            │「罰金罰鍰提高標準條例│有罰金者，自94年1 月7 │  罰金刑之最低數額，則為│
│            │」第1 條前段：「依法律│日刑法修正施行後，就其│  新臺幣1,000 元，以行為│
│            │應處罰金、罰鍰者，就其│所定數額提高為30倍。但│  時之規定有利於被告。  │
│            │原定數額得提高為2 倍至│72年6 月26日至94年1 月│2.依臺灣高等法院暨所屬法│
│            │10倍。」等規定，將貨幣│7 日新增或修正之條文，│  院95年法律座談會意見，│
│            │單位折算為新臺幣及提高│就其所定數額提高為3 倍│  關於刑法分則編未修正之│
│            │罰金之處罰數額。）    │（第2 項）。          │  條文訂有罰金者，自95年│
│            │                      │                      │  7 月1 日起，逕適用刑法│
│            │                      │                      │  施行法第1 條之1 之規定│
│            │                      │                      │  ，不再適用罰金罰鍰提高│
│            │                      │                      │  標準條例第1 條前段之規│
│            │                      │                      │  定。                  │
├──────┼───────────┼───────────┼────────────┤
│刑法第56條  │連續數行為而犯同一之罪│（已刪除）            │依行為時之規定，係論以1 │
│            │名者，以1 罪論。但得加│                      │罪，依裁判時之規定，則應│
│            │重其刑至2 分之1 。    │                      │數罪併罰，應以行為時之規│
│            │                      │                      │定較有利於被告。        │
├──────┼───────────┼───────────┼────────────┤
│刑法第41條第│犯最重本刑為5 年以下有│犯最重本刑為5 年以下有│依行為時刑法第41條第1 項│
│1 項前段    │期徒刑以下之刑之罪，而│期徒刑以下之刑之罪，而│前段、罰金罰鍰提高標準條│
│            │受6 個月以下有期徒刑或│受6 個月以下有期徒刑或│例第2 條（已廢止）之規定│
│            │拘役之宣告，因身體、教│拘役之宣告者，得以新臺│，易科罰金係以銀元100 元│
│            │育、職業、家庭之關係或│幣1,000 元、2,000 元或│以上300 元以下折算1 日，│
│            │其他正當事由，執行顯有│3,000 元折算1 日，易科│換算新臺幣後，係以新臺幣│
│            │困難者，得以1 元以上3 │罰金。                │300 元以上900 元以下折算│
│            │元以下折算1 日，易科罰│                      │1 日，依裁判時刑法第41條│
│            │金。                  │                      │第1 項前段規定，其最低易│
├──────┼───────────┼───────────┤科罰金之折算標準為新臺幣│
│罰金罰鍰提高│依刑法第41條易科罰金或│（已廢止）            │1,000 元，以行為時之規定│
│標準條例第2 │第42條第2 項易服勞役者│                      │有利於被告。            │
│條          │，均就其原定數額提高為│                      │                        │
│            │100 倍折算1 日；法律所│                      │                        │
│            │定罰金數額未依本條例提│                      │                        │
│            │高倍數，或其處罰法條無│                      │                        │
│            │罰金刑之規定者，亦同。│                      │                        │
└──────┴───────────┴───────────┴────────────┘


司法院資訊處製作；財團法人民間司法改革基金會備份。
